臺灣高雄地方法院民事判決　　　　　　 100年度訴字第1505號
原　　　告　張秀瓊
被　　　告　吳昱輝
上當事人間清償債務事件，本院於民國100 年10月25日言詞辯論
終結，判決如下：
    主  文
被告應給付原告新台幣玖拾柒萬伍仟元。
訴訟費用由被告負擔。
    事  實  及  理  由
一、按訴狀送達後，原告不得將原訴變更或追加他訴，但擴張或
    減縮應受判決事項之聲明者，不在此限，民事訴訟法第255
    條第1 項第3 款定有明文。本件原告起訴請求被告應給付新
    台幣（下同）1,440,000 元，及自民國94年5 月30日起至清
    償日止，按民間利率每月1 分計算之利息，嗣於審理中減縮
    聲明為被告應給付原告975,000 元（見本院100 年10月25日
    言詞辯論筆錄），核其所為係屬減縮應受判決事項之聲明，
    揆諸前揭規定，應予准許。
二、原告主張：被告於91年9 月20日透過訴外人黃金城向伊借款
    ，至94年5 月30日兩造結算借款餘額，被告尚有1,440,000
    元未清償，被告並簽立確認書（下稱系爭確認書），約定於
    94年6 、7 月先各償還50,000元，餘款則開立面額各為340,
    000 元、500,000 元、500,000 元，發票日均為94年5 月30
    日之本票3 紙交付伊收執。嗣後被告雖有陸續還款至95年8
    月，還款金額總計465,000 元，惟自95年9 月起即未再繼續
    還款，迄今尚積欠975,000 元未清償等語。爰依消費借貸契
    約之法律關係，提起本訴，並聲明請求：被告應給付原告97
    5,000 元。
三、被告則以：伊最早向原告借款時，利息為30分，伊繳息均十
    分正常，原告遂將利息降低為24分，嗣後伊因經濟狀況不佳
    ，無法再繼續清償借款本息，原告遂夥同另一位黃姓男子與
    伊協議，同意由伊分期清償，並簽立系爭確認書，伊嗣後已
    分期清償借款餘額完畢，惟原告並未出具還款證明，或將系
    爭確認書或本票交還與伊，是原告再請求伊清償本件借款餘
    額975,000 元，顯無理由等語，資為抗辯。並聲明：原告之
    訴駁回。
四、本院之判斷：
  (一)原告主張被告前向其借款，至94年5 月30日兩造結算借款餘
    額，被告尚有1,440,000 元未清償，被告並簽立系爭確認書
    及開立面額各為340,000 元、500,000 元、500,000 元，發
    票日均為94年5 月30日之本票3 紙交付原告收執等情，業據
    原告提出系爭確認書及本票3 紙為證；被告亦不否認有向原
    告借款及簽立系爭確認書並開立本票之事實，僅抗辯其業已
    清償借款完畢（詳述如後），足認兩造於94年5 月30日就借
    款餘額結算後確認為1,440,000 元無訛。
  (二)被告雖抗辯其於94年5 月30日簽立系爭確認書後，已分期將
    借款餘額1,440,000 元全數清償完畢，惟原告主張被告僅清
    償465,000 元，尚有975,000 元未清償等語。按當事人主張
    有利於己之事實者，就其事實有舉證之責任，為民事訴訟法
    第277 條所明定；被告既不否認有向原告借款及簽立系爭確
    認書之事實，則清償之事實，即應由被告負舉證之責任。查
    被告就其於94年5 月30日簽立系爭確認書後，有分期清償借
    款完畢之事實，並未能提出任何證據以實其說，則其所述是
    否可採，已非無疑；再佐以被告亦自承，其後來幾期清償之
    款項，均係交付另一位曾與原告同來收款之黃姓男子，而非
    原告本人等語（見本院卷第73頁），而被告復未能舉證原告
    有委任該名黃姓男子收取被告清償之款項，則縱其確有交付
    款項予非原告之人，亦難謂生清償之效力，是被告抗辯其業
    已清償本件借款完畢，尚難採認。
五、綜上所述，兩造既已於94年5 月30日確認被告之借款餘額為
    1,440,000 元，並由被告簽立確認書，被告復未能舉證其有
    清償465,000 元以外之金額；則本件原告依消費借貸契約之
    法律關係，請求被告給付未清償餘額975,000 元，即有理由
    ，應予准許。
六、本件為判決基礎之法律關係已臻明確，兩造其餘之攻擊防禦
    方法核與判決結果不生影響，毋庸一一論列，併此敘明。
七、據上論結：本件原告之訴為有理由，依民事訴訟法第78條，
    判決如主文。
中    華    民    國   100    年    10    月    31    日
                  民事第四庭法  官  盧怡秀
上為正本係照原本作成。
如不服本判決，應於送達後20日內，向本院提出上訴狀並表明上
訴理由，如於本判決宣示後送達前提起上訴者，應於判決送達後
10日內補提上訴理由書（須附繕本）。
中    華    民    國   100    年    10    月    31    日
                            書記官  林雅婷